臺灣臺北地方法院刑事判決　　　　　　　96年度易字第2789號
公　訴　人　臺灣臺北地方法院檢察署檢察官
被　　　告　甲○○
上列被告因詐欺案件，經檢察官提起公訴（96年度偵緝字第1527
號）後，聲請改依協商程序而為判決，經本院合議庭裁定由受命
法官獨任行簡式審判程序，並改依協商程序而為判決，玆判決如
下：
    主  文
甲○○幫助意圖為自己不法之所有，以詐術使人將本人之物交付
，處有期徒刑參月，如易科罰金，以銀元參佰元即新臺幣玖佰元
折算壹日，減為有期徒刑壹月又拾伍日，如易科罰金，以銀元參
佰元即新臺幣玖佰元折算壹日。
    事實及理由
一本件犯罪事實、證據、理由及適用法條，除引用檢察官起訴書
  之記載（如附件）外，並補充：被告甲○○於民國九十一年九
  月二十五日將其臺灣郵政股份有限公司秀水郵局之帳戶（帳號
  ：0000000） 以新臺幣三千元之代價，出售予真實姓名年籍均
  不詳綽號「阿明」之成年男子，並於同日交付存摺及背面記載
  密碼之提款卡予「阿明」。另被告之犯罪合於中華民國九十六
  年罪犯減刑條例第二條第一項第三款之規定，應將宣告刑予以
  減刑，並諭知易科罰金之折算標準。
二被告行為後，刑法已於九十四年二月二日修正公布，並於九十
  五年七月一日施行，修正後第二條第一項規定：「行為後法律
  有變更者，適用行為時之法律。但行為後之法律有利於行為人
  者，適用最有利於行為人之法律。」此項修正乃為符合刑法第
  一條罪刑法定主義之要求，貫徹法律禁止溯及既往原則，屬規
  範行為後法律變更所生新舊法律比較適用之準據法，應逕適用
  修正後刑法第二條決定新舊法之適用，先予敘明。又關於刑法
  修正後之新舊法比較，應就罪刑有關之共犯、未遂犯、想像競
　合犯、牽連犯、連續犯、結合犯，以及累犯加重、自首減輕及
  其他法定加減原因（如身分加減）與加減例等一切情形，綜合
  全部罪刑之結果而為比較，經就主刑比較結果，應適用舊法時
  ，自不得就新舊法予以割裂適用，應一律適用修正前之法律，
  有最高法院九十五年五月二十三日刑事庭第八次會議及八十八
  年八月十七日第五次刑事庭會議決議可參。再修正前刑法第三
  十條規定：「幫助他人實行犯罪行為者，為幫助犯。雖他人不
  知幫助之情者，亦同。幫助犯之處罰，得按正犯之刑減輕之。
  」，修正後之刑法第三十條則規定：「幫助他人犯罪者，為從
  犯。雖他人不知幫助之情者，亦同。從犯之處罰，得按正犯之
  刑減輕之」，此項修正僅文字用語上之修正，無關幫助犯成立
  要件之實質內容，且均得減輕其刑，不屬法律之變更，無比較
  新舊法之問題，亦有最高法院九十五年第二十一次刑事庭會議
  決議足佐。被告所犯刑法第三百三十九條第一項詐欺取財罪自
  七十二年六月二十六日（即罰金罰鍰提高標準條例修正公布日
  ）迄今均未修正，其罰金法定刑最高額為銀元一千元，依罰金
  罰鍰提高標準條例第一條前段提高十倍後為銀元一萬元，再經
  依現行法規所定貨幣單位折算新臺幣條例第二條折算後為新臺
  幣三萬元。而刑法施行法於九十五年七月一日修正施行後，依
  該法第一條之一第一項規定，刑法所定罰金之貨幣單位為新臺
  幣，並依同條第二項就其所定數額提高為三十倍，依此折算，
  刑法第三百三十九條第一項之罰金法定刑最高額亦為新臺幣三
  萬元，與修正前無異。揆諸本條第二項之立法意旨為「考量新
  修正之刑法施行後，不再適用『現行法規所定貨幣單位折算新
  臺幣條例』，為使罰金數額趨於一致，避免衍生新舊法比較適
  用問題，以緩和實務適用法律之衝擊之前提下，規定第二項如
  上」，顯見刑法施行法第一條之一第一項、第二項增訂之目的
  乃將刑法分則罰金刑之貨幣單位從「銀元」轉換為「新臺幣」
  ，以釐清我國先前易生混淆之貨幣單位系統，與罪刑無涉，無
  新舊法比較適用之問題，且無再適用罰金罰鍰提高標準條例第
  一條提高倍數規定之餘地。惟因修正前刑法第三十三條第五款
  關於「罰金：一元以上」之規定，修正為「罰金：新臺幣一千
  元以上，以百元計算」，故刑法分則法定本刑中列有罰金者，
  其法定最低度罰金因之提高，涉及科刑規範變更，故仍有比較
  新舊法之必要（最高法院九十六年度臺上字第一四六四號判決
  意旨參照）。本件經比較結果，以舊法有利於行為人，自應適
  用修正前刑法第三十三條第五款之規定，定其罰金部分之法定
  刑。據此，行為時之法律較有利於行為人，依刑法第二條第一
  項前段之規定，應整體適用被告行為時即修正前刑法之規定。
  另被告行為時之刑法第四十一條第一項前段規定：「犯最重本
  刑為五年以下有期徒刑以下之刑之罪，而受六個月以下有期徒
  刑或拘役之宣告，因身體、教育、職業、家庭之關係或其他正
  當事由，執行顯有困難者，得以一元以上三元以下折算一日，
  易科罰金。」被告行為時之易科罰金折算標準，依修正前罰金
  罰鍰提高標準條例第二條前段（現已刪除）規定，係就其原定
  數額提高為一百倍折算一日，則本件被告行為時之易科罰金折
  算標準，應以銀元一百元至三百元折算一日，經折算為新臺幣
  後，應以新臺幣三百元至九百元折算為一日。惟九十五年七月
  一日施行之刑法第四十一條第一項前段規定：「犯最重本刑為
  五年以下有期徒刑以下之刑之罪，而受六個月以下有期徒刑或
  拘役之宣告者，得以新臺幣一千元、二千元或三千元折算一日
  ，易科罰金。」，經比較修正前後易科罰金折算標準，以舊法
  較有利被告，應依修正前刑法第四十一條第一項前段諭知易科
  罰金之折算標準。
三本件被告所犯為死刑、無期徒刑、最輕本刑三年以上有期徒刑
  以外之罪，亦非高等法院管轄第一審之案件，其於本院行準備
  程序時並就被訴事實為有罪之陳述，經聽取檢察官及被告之意
  見後，依刑事訴訟法第二百七十三條之一第一項之規定，由本
  院合議庭裁定本件改依簡式審判程序，並由受命法官獨任進行
  審理。又本件經檢察官與被告於審判外達成協商之合意（合意
  內容如主文所示），由檢察官聲請改依協商程序而為判決，本
  院依刑事訴訟法第四百五十五條之二第一項、第四百五十五條
  之四第二項，改依協商程序，且不經言詞辯論，於協商合意範
  圍內為協商判決。
四適用之法條：刑事訴訟法第二百七十三條之一第一項、第四百
  五十五條之二第一項、第四百五十五條之四第二項、第四百五
  十五條之八、第四百五十四條第二項，刑法第二條第一項前段
  、第三百三十九條第一項、第三十條第二項，修正前刑法第四
  十一條第一項前段，刑法施行法第一條之一，修正前罰金罰鍰
  提高標準條例第二條，中華民國九十六年罪犯減刑條例第二條
  第一項第三款、第七條、第九條。
五本判決除有刑事訴訟法第四百五十五條之四第一項第一款、第
  二款、第四款、第六款、第七款所定情形之一，或違反同條第
  二項規定者外，不得上訴。如有前述情形而不服本判決，應於
  判決送達後十日內，向本院提出上訴狀。
本案經檢察官侯靜雯到庭執行職務
中　　華　　民　　國　　96　　年　　12　　月　　28　　日
                                法  官  邱蓮華
上正本證明與原本無異。
如不服本判決，應於送達後10日內，向本院提出上訴狀。
                                書記官  王黎輝
中　　華　　民　　國　　96　　年　　12　　月　　30　　日
附件
臺灣臺北地方法院檢察署檢察官起訴書
　　　　　　　　　　　　　　　　　　96年度偵緝字第1527號
　　被　　　告　甲○○　男　30歲（民國○○年○月○日生）
　　　　　　　　　　　　住彰化縣秀水鄉○○街413號
　　　　　　　　　　　　居彰化縣彰化市○○路○段517號
　　　　　　　　　　　　國民身分證統一編號：Ｚ000000000號
上列被告因詐欺案件，業經偵查終結，認應該提起公訴，茲將犯
罪事實及證據並所犯法條分敘如下：
　　　  犯罪事實
一、甲○○明知將自己之郵局帳戶存摺、金融卡及密碼交與他人
    使用，可能因此供不法詐騙集團成員利用以詐術使他人將款
    項匯入後，再予提領運用，並預見可能因而幫助他人從事詐
    欺不法犯罪，竟不違背其本意，於不詳時地，將其於民國83
    年4月26日，在臺灣郵政股份有限公司秀水郵局（設彰化縣
    秀水鄉○○路○段583號，下稱秀水郵局），所開立之局號：
    0000000號、帳號：0000000號帳戶之存摺、提款卡及密碼，
    提供與不明人士使用。嗣乙○○接獲詐欺集團成員所發送之
    簡訊，佯稱其已中獎，但需繳納作業費始能領取獎金，致乙
    ○○陷於錯誤，於92年1月23日，依指示至臺北縣坪林鄉某
    自動櫃員機匯款新臺幣（下同）10萬元至上開帳戶，旋遭提
    領一空，乙○○事後發覺有異，報警始查知上情。
二、案經乙○○告訴暨臺北縣政府警察局新店分局報告偵辦。
　　　　證據並所犯法條
一、證據清單及待證事實
┌──┬──────────┬────────────┐
│編號│　證　據　名　稱　　│　　 待　證　事　實　　 │
├──┼──────────┼────────────┤
│ (一) │被告甲○○之供述　　│開設上開秀水郵局帳戶之事│
│　　│　　　　　　　　　　│實。                    │
├──┼──────────┼────────────┤
│ (二) │告訴人乙○○之指述  │遭詐騙匯款10萬元至前揭被│
│　　│                    │告帳戶之事實。　　      │
├──┼──────────┼────────────┤
│ (三) │臺灣郵政股份有限公司│1.被告於83年4月26日申辦 │
│    │96年8月6日儲字第0960│  上開郵局帳戶，於91年9 │
│    │719640號函暨帳戶資料│  月25日申請使用電話語音│
│    │                    │  系統之事實。          │
│    │                    │2.告訴人於92年1月23日匯 │
│    │                    │  款10萬元至前揭被告帳戶│
│    │                    │  ，旋即遭提領一空，且該│
│    │                    │  等帳戶有異常提領紀錄之│
│    │                    │  事實。                │
│    │                    │3.系爭郵局帳戶無通報警示│
│    │                    │  帳戶紀錄，且未結清帳目│
│    │                    │  ，與被告辯稱上開郵局帳│
│    │                    │  戶遭竊，並已申請註銷等│
│    │                    │  語不符之事實。        │
├──┼──────────┼────────────┤
│ (四) │第一商業銀行彰化分行│被告於91年9月25日在第一 │
│    │96年8月6日（96）一彰│商業銀行彰化分行開設帳戶│
│    │字第157號函暨帳戶資 │，且該等帳戶有異常提領紀│
│    │料                  │錄之事實。              │
└──┴──────────┴────────────┘
二、核被告所為，係犯刑法第339條第1項、第30條第1項幫助詐
    欺罪嫌。
三、依刑事訴訟法第251條第1項提起公訴。
　  此　致
臺灣臺北地方法院
中　　華　　民　　國　　96　　年　　10　　月　　24　　日
                        檢  察  官  張  安  箴
附錄本案所犯法條全文
中華民國刑法第339條
意圖為自己或第三人不法之所有，以詐術使人將本人或第三人之
物交付者，處5年以下有期徒刑、拘役或科或併科1千元以下罰金
。
以前項方法得財產上不法之利益或使第三人得之者，亦同。
前二項之未遂犯罰之。
